最高法院刑事判決　　　　　　九十四年度台上字第二一六一號
　　上　訴　人　台灣高等法院檢察署檢察官
　　被　　　告　乙○○
　　　　　　　　　　　　號
　　　　　　　　甲○○
　　　　　　　　　　　　55號.
　　共　　　同
　　選任辯護人　柯士斌律師
上列上訴人因被告等貪污案件，不服台灣高等法院中華民國九十
四年一月二十一日第二審判決（九十三年度上訴字第三二三三號
，起訴案號：台灣宜蘭地方法院檢察署九十二年度偵字第六○一
號），提起上訴，本院判決如下：
    主  文
原判決撤銷，發回台灣高等法院。
    理  由
本件原判決以：公訴意旨認被告乙○○、甲○○共同涉犯貪污治
罪條例第六條第一項第四款對於主管事務直接圖利及刑法第二百
十三條之公務員登載不實罪嫌（二罪有牽連犯裁判上一罪關係）
，但經原審審理結果，認為不能證明被告等犯罪，因而撤銷第一
審之科刑判決，改判諭知被告等均無罪。固非無見。
惟按：審理事實之法院，對於案內與待證事項有關之一切證據，
除認為不必要者外，均應詳為調查，然後基於調查所得之心證以
為判斷之基礎。故證據雖已調查，而尚有其他必要部分並未調查
，仍難遽為被告有利或不利之認定。卷查：一、宜蘭縣南澳鄉公
所民國（下同）九十一年二月二十日開標發包之「金岳、碧侯村
九十年度天然災害復建工程」，依招標公告之規定，投標廠商須
繳納投標金額百分之五之押標金，該押標金應在開標前繳足，並
不得嗣後繳足，否則喪失投標、競標資格，有該招標公告資料及
證人即該鄉公所財經課長曹天福、主計主任吳金來於法務部調查
局宜蘭縣調查站之供述可稽，且被告甲○○於該調查站供稱：承
包商龍祥營造股份有限公司（下稱龍祥公司）股東林進興於該工
程開標當日上午九時許，獨自至南澳鄉公所財經課辦公室向伊與
乙○○等人表示，該繳納之押標金票據面額為（新台幣，下同）
四十一萬六千元，與投標規定百分之五不符，希望能另以現金二
萬九千元補繳，伊與乙○○均以口頭同意，林進興於開標時並無
檢附任何補足押標金之相關憑證等語，乙○○亦為同一之供述，
另林進興證稱：決標之後，南澳鄉公所某人（印象中是與經辦工
程有關人員，姓名已記不清楚）通知伊押標金不足二萬九千元，
要伊在開標當日補足，伊因恐趕回羅東時間上來不及，故以電話
通知公司處理云云，並於檢察官訊問時陳稱：「是甲○○或乙○
○，在開標現場外面，用口頭通知我」（見本案調查卷第十七、
二七、三二、四一、四九頁，第六○一號偵查卷第二六、一六四
頁）；如果無訛，被告等似於開標前即經投標廠商龍祥公司股東
林進興之告知，而知悉該公司有未繳足押標金之不合投標資格之
情事，然其等於開標日審查投標資格時，卻未以龍祥公司不合投
標資格應予廢標，仍使通過審查而標得該工程，能否謂被告等係
一時之疏誤而無圖利龍祥公司之故意，即非無進一步詳求之餘地
。二、卷附九十一年二月二十日「南澳鄉公所押標金退還清單」
上龍祥公司之「押標金金額」欄內，原載「４４５０００」經刪
除並更改為「４１６０００」及「２９０００已入鄉庫」，且其
中二萬九千元於投標當日下午二時許始經龍祥公司職員張琦自第
一商業銀行羅東分行匯入蘇澳地區農會南澳辦事處，而經蘇澳地
區農會南澳辦事處於翌日聯絡上南澳鄉公所經辦人入款等情，既
為原判決所認定，證人即該鄉公所出納高如玉並於偵審中證稱：
甲○○持來該押標金退還清單及得標廠商支票，伊認金額相符，
即予蓋章存入公庫帳戶內云云，甲○○亦供承該押標金退還清單
之製作及該部分之塗改均伊所為等語（見同上調查卷第三三、五
四、五八頁）；如甲○○於開標時不知龍祥公司未繳足押標金，
焉會於該押標金退還清單上為上開金額之更改記載？亦至堪推求
。原審未遑查明，釐清疑竇，遽以該工程應審查之投標資料分為
「證件封」及「標單封」，於先開「證件封」審查廠商資格時，
因「標單封」尚未開，只得從形式上查看「證件封」內文件是否
齊備，尚不知投標金額，無從審查押標金是否足夠，該押標金之
差額僅二萬九千元，若未實際計算，亦不容易看出，及甲○○於
押標金退還清單上為上開更改金額之記載並無不實各等情，而為
被告等有利之認定，自嫌調查職責未盡。以上或為上訴意旨所指
摘，或為本院得依職權調查之事項，應認原判決有撤銷發回更審
之原因。
據上論結，應依刑事訴訟法第三百九十七條、第四百零一條，判
決如主文。
中　　華　　民　　國　九十四　年　　四　　月　二十八　日
                      最高法院刑事第八庭
                          審判長法官  呂　潮　澤
                                法官  吳　昆　仁
                                法官  孫　增　同
                                法官  吳　昭　瑩
                                法官  趙　文　淵
      本件正本證明與原本無異
                                      書  記  官
中　　華　　民　　國　九十四　年　　五　　月　　三　　日
                                                    Ｒ
